臺灣高等法院臺中分院刑事判決
111年度侵上訴字第91號

上  訴  人  臺灣臺中地方檢察署檢察官
被      告  陳穎毅


選任辯護人  張順豪律師
上列上訴人因被告妨害性自主罪案件，不服臺灣臺中地方法院11
1年度侵訴字第48號中華民國111年6月8日第一審判決（起訴案號
：臺灣臺中地方檢察署110年度偵字第36015號），提起上訴，本
院判決如下：
    主  文
原判決撤銷。
陳穎毅犯強制性交罪，共參罪，各處有期徒刑壹年陸月；又犯對
於十四歲以上未滿十六歲之女子為性交罪，共參拾伍罪，各處有
期徒刑貳月。前開不得易服社會勞動之有期徒刑部分，應執行有
期徒刑壹年柒月；得易服社會勞動之有期徒刑部分，應執行有期
徒刑伍月。均緩刑參年，緩刑期間付保護管束，並應於緩刑期內
向指定之政府機關、政府機構、行政法人、社區或其他符合公益
目的之機構或團體提供壹佰貳拾小時之義務勞務，及接受受理執
行之地方檢察署所舉辦之法治教育參場次。
    犯罪事實
一、陳穎毅與代號AB000-A0000000（民國95年7月生，真實姓名
    年籍詳卷，下稱甲 ）前為男女朋友關係。陳穎毅在與甲 交
    往期間，分別為下列犯行：
（一）陳穎毅於110年7月間某日，在其住處（地址詳卷），趁甲
       睡覺時查看甲 手機內容，因而得悉甲 與女性友人及該
      女性友人之男性友人外出，極為氣憤，竟基於強制性交之
      犯意，先將甲 喚醒後，無視甲 以手推拒及用腳踢踹，違
      反甲 之意願，以其陰莖插入甲 陰道，過程中甲 多次出
      言「不要用」等語，陳穎毅均置之不理，直至甲 稱表示
      「再用就分手」等語，陳穎毅始罷手，以此方式對甲 為
      強制性交得逞。
（二）陳穎毅於110年8月12日夜間某時，因故前往甲 住處（地
      址詳卷），因與甲 在房內發生口角爭執，竟基於強制性
      交之犯意，強行將甲 之褲子褪去，不顧甲 以手推拒，違
      反甲 之意願，以其陰莖插入甲 陰道抽動，過程中甲 多
      次出言制止，陳穎毅均置之不理，以此方式再次對甲 為
      強制性交得逞。
（三）陳穎毅於110年8月13日至同年月28日間之某日，與甲 發
      生爭吵後，自行前往甲 住處，進入甲 房間後，欲脫去甲
       褲子，甲 見狀遂對陳穎毅稱：「如果你用我，我就下樓
      跟我媽媽講」等語，拒絕與陳穎毅發生性行為。詎陳穎毅
      竟基於強制性交之犯意，違反甲 之意願，強行將甲 之褲
      子褪去，將其陰莖插入甲 之陰道，以此方式對甲 為強制
      性交，惟旋遭甲 掙脫而欲下樓告知其母親（代號AB000-A
      110447B，下稱B女，真實姓名年籍詳卷），陳穎毅即表示
      願意立刻離去，並請求甲 不要揭露，甲 始未向其母提及
      上情。
（四）陳穎毅與甲 交往期間，明知甲 於110年6月至8月間，仍
      為14歲以上未滿16歲之女子，性觀念未臻成熟，竟分別基
      於對14歲以上未滿16歲之女子為性交之犯意，自110年6月
      17日起至同年8月28日止，在其上址住處（地址詳卷），
      經徵得甲 同意，以其陰莖插入甲 陰道之方式，與甲 合
      意為性交行為共35次。
二、案經甲 、B女訴由臺中市政府警察局婦幼警察隊報告臺灣臺
    中地方檢察署檢察官偵查起訴。
    理  由
壹、程序部分
一、按性侵害犯罪防治法所稱性侵害犯罪，係指觸犯刑法第221
    條至第227條、第228條、第229條、第332條第2項第2款、第
    334條第2款、第348條第2項第1款及其特別法之罪；又行政
    機關、司法機關及軍法機關所製作必須公示之文書，不得揭
    露被害人之姓名、出生年月日、住居所及其他足資識別被害
    人身分之資訊，性侵害犯罪防治法第2條第1項、第12條第2
    項分別定有明文。本案被告經檢察官以刑法第221條第1項強
    制性交、刑法第227條第3項對於14歲以上未滿16歲之女子為
    性交等罪嫌提起公訴，屬性侵害犯罪防治法所稱之性侵害犯
    罪，是本判決關於告訴人甲 、甲 之母親B女、甲 之友人（
    代號AB000-A0000000C，真實姓名年籍均詳卷，下稱C女）之
    姓名年籍、住處地址等足資識別被害人身分之資料，依上開
    規定不得揭露，並分別以如前之代號稱之，先予敘明。　
二、本判決下列引用之言詞及書面陳述等各項證據資料，關於被
    告以外之人於審判外陳述之傳聞供述證據，檢察官、被告、
    辯護人於本院審理時均同意作為證據使用（本院卷第55頁）
    ，且迄言詞辯論終結前均未聲明異議，本院審酌該等證據作
    成時之情況，並無取證之瑕疵或其他違法不當之情事，且與
    待證事實具有關聯性，應均具有證據能力。其餘認定本案犯
    罪事實之非供述證據，經查並無違反法定程序取得之情，依
    刑事訴訟法第158條之4規定反面解釋，亦應具證據能力。
貳、認定犯罪事實所憑之證據及理由
一、上開犯罪事實，業據被告陳穎毅迭於警詢、偵查、原審及本
    院審理中坦承不諱（偵卷第21至25頁、他卷第79至84頁、原
    審卷第41、90至91頁、本院卷第59至60頁），核與證人即告
    訴人甲 於警詢及偵查中之指訴（他卷第17至37、39至43、5
    9至65頁）、證人B女於警詢及偵查中之陳述（他卷第64至65
    頁、偵卷第67至69頁）、證人C女於警詢中之證述（他卷第6
    9至72頁）大致相符，並有報請檢察官/法官指揮偵訊「性侵
    害案件減述作業或一站式服務」報告表（他卷第3至7頁）、
    甲 手繪犯罪現場平面圖（他卷第45至47頁）、指認犯罪嫌
    疑人紀錄表及真實姓名對照表（他卷第49至53頁）、甲 所
    提出遭性侵過程陳述書（他卷第67至68頁）、臺灣臺中地方
    檢察署收受贓證物品清單（他卷第73頁）、數位採證報告（
    數採卷第5至8頁）、甲 行動電話通訊軟體「微信」與被告
    之對話訊息內容翻拍照片136張（數採卷第9至38頁）、臺中
    市性侵害案件減少被害人重複陳述作業同意書（不公開二卷
    第9頁）、性侵害犯罪事件通報表（不公開二卷第11至14頁
    ）、臺中市性侵害案件減少被害人重複陳述作業訊前訪視紀
    錄表（不公開二卷第15至20頁）、性侵害案件代號與真實姓
    名對照表（不公開二卷第27至35頁）、甲 行動電話通訊軟
    體之對話訊息內容翻拍照片4張（不公開二卷第41至45頁）
    、臺灣臺中地方法院110年度司暫家護字第1085號民事暫時
    保護令影本（不公開二卷第49至53頁）、臺中市政府警察局
    婦幼警察隊、霧峰分局四德派出所受（處）理案件證明單（
    不公開二卷第55至57頁）、保護令執行紀錄表（不公開二卷
    第59頁）、成人保護案件通報表（不公開二卷第61至62頁）
    、18歲以上未同居親密關係暴力事件轉介表（不公開二卷第
    63至64頁）、林新醫院受理家庭暴力事件驗傷診斷110年9月
    9日證明書影本（不公開二卷第65至67頁）、性侵害案件驗
    證同意書、佛教慈濟醫療財團法人臺中慈濟醫院受理疑似性
    侵害事件驗傷診斷書、員警處理性侵害案件交接及應行注意
    事項表（不公開二卷第71至77頁）在卷可參，足認被告之自
    白與事實相符，堪以採信。
二、綜上所述，本案事證明確，被告上開犯行均堪認定，應依法
    論科。
參、論罪科刑
一、故核被告就犯罪事實一（一）、（二）、（三）所為，均係
    犯刑法第221條第1項之強制性交罪；就犯罪事實一（四）所
    為，則均係犯刑法第227條第3項之對於14歲以上未滿16歲之
    女子為性交罪。
二、被告所犯3次強制性交罪，及35次對於14歲以上未滿16歲之
    甲 為性交罪，犯意各別、行為互殊，俱應予分論併罰。
三、按犯罪之情狀顯可憫恕，認科以最低度刑仍嫌過重者，得酌
    量減輕其刑，刑法第59條定有明文。蓋刑事審判旨在實現刑
    罰權之分配的正義，故法院對有罪被告之科刑，應符合罪刑
    相當之原則，使輕重得宜，罰當其罪，以契合社會之法律感
    情，此所以刑法第57條明定科刑時應審酌一切情狀，尤應注
    意該條所列10款事項以為科刑輕重之標準，並於同法第59條
    賦予法院以裁量權，如認犯罪之情狀可憫恕，認科以最低度
    刑仍嫌過重者，得酌量減輕其刑，俾使法院就個案之量刑，
    能為適當之斟酌。而刑法第59條之所謂犯罪之情狀，應審酌
    其犯罪有無可憫恕之事由，即有無特殊之原因與環境，在客
    觀上足以引起一般同情，暨宣告法定低度刑，是否猶嫌過重
    等因素，以為判斷。經查，被告不思尊重甲 之性自主決定
    權，無視甲 拒卻之意，先後3次對甲 為強制性交犯行，所
    為誠有不該，自當嚴予非難；惟考量被告與甲 當時為愛戀
    交往中之男女朋友，且被告年僅18歲，年紀甚輕，思慮難免
    未盡周全，自我控制能力亦較不足；復衡酌被告於偵查及法
    院審理時皆坦認犯行不諱，深知自己所為非是，並與甲 、B
    女以新臺幣（下同）15萬元達成調解，現已依協議內容付訖
    賠償金等情，有臺灣臺中地方法院111年度中司刑移調字第6
    52號調解程序筆錄、霧峰區農會匯款申請書在卷可按（本院
    卷第67至69、99頁），足認被告確有付出努力，盡力彌補甲
     之誠意，是本院衡酌上情，認就被告所犯強制性交犯行縱
    科以強制性交罪法定最低刑度3年，仍嫌過重，爰依刑法第5
    9條之規定，就上開強制性交罪均減輕其刑，以求個案量刑
    之妥適平衡。
肆、本院之判斷　　
一、原審法院以被告之罪證明確，予以論罪科刑，固非無見。惟
    查：被告所犯均係刑法第221條第1項之強制性交罪、第227
    條第3項之對於14歲以上未滿16歲之女子為性交罪，係屬刑
    法第91條之1所列之罪，而原判決對於被告為緩刑之諭知，
    卻未依刑法第93條第1項第1款之規定，併諭知應於緩刑期間
    付保護管束；且依被告之犯罪情狀，為促使被告得以知曉尊
    重法治之觀念，就緩刑宣告尚有賦予一定負擔之必要，原判
    決未審酌及此，為無附條件之緩刑宣告，亦有未洽。是檢察
    官之上訴意旨指摘原判決諭知被告緩刑之宣告，惟並未依刑
    法第93條第1項第1款規定，併宣告於緩刑期間付保護管束等
    語，為有理由，且原判決復有前開微暇，自應由本院將之撤
    銷改判。
二、爰審酌被告與甲 前為男女朋友，本應互敬互愛，然於交往
    期間，未能尊重甲 之身體自主權，利用身形優勢，率爾違
    反甲 意願而為強制性交3次，對甲 身心造成相當傷害；又
    其明知案發斯時甲 為14歲以上未滿16歲之女子，思慮未臻
    成熟，尚無完足性自主能力，卻未能克制自身情慾，多次與
    甲 合意為性交行為，對甲 之身心健全、人格發展、兩性關
    係認知皆有不良影響，益徵其法紀觀念淡薄，所為實不可取
    ；惟念及被告犯後均坦認犯行不諱，並以15萬元與甲 、B女
    達成調解，現已依調解條件履行完畢，業如前述，堪信被告
    顯具悛悔之意，態度尚佳，兼衡被告之犯罪動機與目的、犯
    罪手段，暨其自陳國中畢業、現從事粗工工作、月收入約3
    萬元、未婚、整體經濟狀況普通之智識程度、經濟與家庭生
    活狀況等一切情狀，分別量處如主文欄第2項所示之刑。並
    審酌被告所犯各罪，時空相近、犯罪之手法與態樣相同，侵
    害法益相同，刑罰邊際效應隨刑期而遞減及行為人所生痛苦
    程度隨刑期而遞增之情形，行為人復歸社會之可能性等，並
    參諸刑法第51條第5款係採限制加重原則，而非累加原則之
    意旨，於宣告多數有期徒刑者，於各刑中之最長期以上，各
    刑合併之刑期以下為之，就被告所犯不得易服社會勞動及得
    易服社會勞動之有期徒刑部分，各定其應執行刑如主文欄第
    2項所示。
三、按緩刑係附隨於有罪判決之非機構式刑事處遇，其主要目的
    在達成受有罪判決之人，在社會中重新社會化之人格重建功
    能。此所以緩刑宣告必須附帶宣告緩刑期間之意義所在。又
    行為經法院評價為不法之犯罪行為，且為刑罰科處之宣告後
    ，究應否加以執行，乃刑罰如何實現之問題。依現代刑法之
    觀念，在刑罰制裁之實現上，宜採取多元而有彈性之因應方
    式，除經斟酌再三，認確無教化之可能，應予隔離之外，對
    於有教化、改善可能者，其刑罰執行與否，則應視刑罰對於
    行為人之作用而定。倘認有以監禁或治療謀求改善之必要，
    固須依其應受威嚇與矯治之程度，而分別施以不同之改善措
    施（入監服刑或在矯治機關接受治療）；反之，如認行為人
    對於社會規範之認知並無重大偏離，行為控制能力亦無異常
    ，刑罰對其效用不大，祇須為刑罰宣示之警示作用，即為已
    足，此時即非不得緩其刑之執行，並藉違反緩刑規定將入監
    執行之心理強制作用，謀求行為人自發性之改善更新。而行
    為人是否有改善之可能性或執行之必要性，固係由法院為綜
    合之審酌考量，並就審酌考量所得而為預測性之判斷，但當
    有客觀情狀顯示預測有誤時，亦非全無補救之道，法院仍得
    在一定之條件下，撤銷緩刑（參刑法第75條、第75條之1）
    ，使行為人執行其應執行之刑，以符正義。由是觀之，法院
    是否宣告緩刑，有其自由裁量之職權，而基於尊重法院裁量
    之專屬性，對其裁量宜採取較低之審查密度，祇須行為人符
    合刑法第74條第1項所定之條件，法院即得宣告緩刑，與行
    為人犯罪情節是否重大，是否坦認犯行並賠償損失，並無絕
    對必然之關聯性（最高法院102年度台上字第4161號判決意
    旨參照）。查被告前未曾有任何犯罪科刑及執行前科，此有
    臺灣高等法院被告前案紀錄表在卷可稽，本院審酌案發當時
    與甲 為愛戀交往中之男女朋友關係，2人在感情催化、情投
    意合下為數次親密行為，尚屬情有可原；而被告因一時衝動
    、失慮而為強制性交犯行，固有不該，惟衡酌被告犯後業已
    坦認犯行，嗣於本院與甲 、B女經調解成立，且已依調解條
    件給付賠償金完畢，俱如前述，堪認被告犯後態度良好，顯
    具悔悟之意，另考量本案犯罪手段與手段殘暴之妨害性自主
    之犯罪情狀尚屬有別，犯罪情節要非甚鉅，且酌以被告年齡
    尚輕，對於社會規範之認知尚無重大偏離，行為控制能力亦
    無異常，仍有教化、改善之可能，倘能藉由違反緩刑規定將
    入監執行之心理強制作用，應較直接令其入監執行更能謀求
    其自發性之改善，本院綜合審酌上情，認被告經此偵審程序
    及科刑之宣告後，應能知警惕，信無再犯之虞，所宣告之刑
    以暫不執行為適當，爰依刑法第74條第1項第1款規定，諭知
    緩刑3年，以啟自新。又為促使被告日後得以知曉尊重法治
    之觀念，本院認除前開緩刑宣告外，實有賦予一定負擔之必
    要，命其應向指定之政府機關、政府機構、行政法人、社區
    或其他符合公益目的之機構或團體，提供120小時之義務勞
    務，並接受法治教育3場次，使其記取教訓，並培養正確之
    法治觀念，併依刑法第93條第1項第1、2款之規定，諭知其
    於緩刑期間付保護管束，俾能由觀護人予以適當督促，並發
    揮附條件緩刑制度之立意及避免短期自由刑執行所肇致之弊
    端，以期符合本件緩刑目的。被告如有違反上開負擔情節重
    大，足認原宣告之緩刑難收其預期效果，而有執行刑罰之必
    要者，得依刑法第75條之1第1項第4款之規定，撤銷其緩刑
    宣告，併此敘明。　　
據上論結，應依刑事訴訟法第369條第1項前段、第364條、第299
條第1項前段，刑法第221條第1項、第227條第3項、第59條、第5
1條第5款、第74條第1項第1款、第2項第5、8款、第93條第1項第
1、2款，判決如主文。
本案經檢察官張依琪提起公訴、檢察官王淑月提起上訴、檢察官
乙○○到庭執行職務。　　
中　　華　　民　　國　　111 　年　　8 　　月　　16　　日
            刑事第九庭   審判長法　官　紀  文  勝
                               法　官  姚  勳  昌
                               法　官  紀  佳  良 
以上正本證明與原本無異。
如不服本判決應於收受送達後20日內向本院提出上訴書狀，其未
敘述上訴理由者，並得於提起上訴後20日內向本院補提理由書狀
（均須按他造當事人之人數附繕本）「切勿逕送上級法院」。因
疫情而遲誤不變期間，得向法院聲請回復原狀。 

                               書記官  洪  鴻  權
　　　　　　　　　　　　　　　 
中　　華　　民　　國　　111 　年　　8 　　月　　16　　日